最高法院民事裁定　　　　　　　　　 110年度台抗字第1130號
再 抗告 人　陳易微

訴訟代理人　黃世昌律師
　　　　　　王羽潔律師
上列再抗告人因與台灣人壽保險股份有限公司間請求變更保險契
約事件，對於中華民國110年6月7日臺灣高等法院裁定（110年度
抗字第 191號），提起再抗告，本院裁定如下：
    主  文
原裁定廢棄。
相對人在原法院之抗告駁回。
抗告及再抗告訴訟費用由相對人負擔。
    理  由
本件再抗告人起訴請求相對人台灣人壽保險股份有限公司給付保
險金人民幣 128萬4,602.34元、新臺幣678萬9,338元（下稱系爭
保險金）之本息，經臺灣士林地方法院（下稱士林地院） 以108
年度保險字第 7號事件（下稱系爭事件）受理後，為相對人敗訴
之判決，相對人之輔助參加人劉玉蓮為相對人提起第二審上訴，
士林地院以相對人已對該上訴為反對之陳述，劉玉蓮所為訴訟行
為與相對人之行為牴觸，不生效力，因以裁定駁回其上訴，劉玉
蓮復對之提起抗告，原法院以：再抗告人主張其父陳斌鈞前向相
對人投保人壽保險契約（下稱系爭保險契約），原以其妻劉玉蓮
為受益人，嗣其向相對人申請將受益人變更為再抗告人。陳斌鈞
於民國 108年1月9日死亡，保險事故業已發生，爰依系爭保險契
約之約定，請求相對人給付系爭保險金本息。劉玉蓮以其始為系
爭保險契約之受益人，就系爭事件有法律上利害關係，爰聲明參
加訴訟。查系爭保險契約之受益人究為再抗告人或劉玉蓮，法院
不得為歧異之判斷，有合一確定必要，劉玉蓮提起上訴，依民事
訴訟法第62條規定，不因牴觸相對人行為而失其效力，爰廢棄士
林地院所為駁回相對人上訴之裁定。
按參加人得按參加時之訴訟程度，輔助當事人為一切訴訟行為。
但參加人之行為與該當事人之行為牴觸者，除訴訟標的對於參加
人及其所輔助之當事人必須合一確定者外，不生效力。此觀民事
訴訟法第61條、第62條規定自明。所謂訴訟標的對於參加人及其
輔助之當事人必須合一確定，係指為本案判決效力所及之第三人
，為輔助一造當事人而參加訴訟，該訴訟標的對於參加人及其所
輔助之當事人，不得為相異之判斷而應合一確定者而言。查系爭
事件係再抗告人依系爭保險契約請求相對人給付保險金，其訴訟
標的為再抗告人對相對人之保險金給付請求權，系爭事件判決就
該訴訟標的所為判斷及所命給付，效力均不及於劉玉蓮，劉玉蓮
非本案判決效力所及人，系爭事件並無相對人與劉玉蓮間須合一
確定之訴訟標的，自無民事訴訟法第62條規定之適用。士林地院
以劉玉蓮為輔助參加人，其為相對人提起上訴之行為顯與相對人
之行為牴觸，不生效力，因認其上訴不合法而裁定駁回，於法並
無不合。原法院見未及此，竟謂劉玉蓮之上訴應適用民事訴訟法
第62條規定，爰為不利再抗告人之裁定，適用法規顯有錯誤。再
抗告意旨，求予廢棄原裁定，非無理由。應由本院將原裁定廢棄
，並自為裁定，駁回相對人在原法院之抗告。
據上論結，本件再抗告為有理由。依民事訴訟法第495條之1 第2
項、第477條第1 項、第478條第1項第1款、第95條、第78條，裁
定如主文。
中    華    民    國   110    年    12    月    29    日
                      最高法院民事第四庭
                          審判長法官  鄭  雅  萍  
                                法官  滕  允  潔  
                                法官  王  金  龍  
                                法官  蕭  胤  瑮  
                                法官  王  本  源  
本件正本證明與原本無異
                                      書  記  官
中    華    民    國   111    年    1     月    5     日